最高法院刑事判決　　　　　　　　　　　　　　　九十一年度台上字第五六八六號
　　上　訴　人　 甲○○
　　　　　　　　 丙○○
　　 右一上訴人
　　 選任辯護人　陳鎮宏律師
　　　　　　　　 張若雯律師
　　 上　訴　人　乙○○
右上訴人等因妨害自由案件，不服台灣高等法院中華民國九十一年四月十六日第二審
判決（九十年度上訴字第二九八九號，起訴案號：台灣台北地方法院檢察署八十七年
度偵字第一五五三０號），提起上訴，本院判決如左：
    主  文
上訴駁回。
　　理  由
按刑事訴訟法第三百七十七條規定，上訴於第三審法院，非以判決違背法令為理由，
不得為之。是提起第三審上訴，應以原判決違背法令為理由，係屬法定要件。如果上
訴理由狀並未依據卷內訴訟資料，具體指摘原判決不適用何種法則或如何適用不當，
或所指摘原判決違法情事，顯與法律規定得為第三審上訴理由之違法情形，不相適合
時，均應認其上訴為違背法律上之程式，予以駁回。本件原判決撤銷第一審諭知上訴
人甲○○、丙○○、乙○○部分之無罪判決，改判均論上訴人等以共同私行拘禁罪（
其中甲○○、乙○○為累犯），各判處有期徒刑陸月，及諭知易科罰金之折算標準。
係依憑被害人張嘉明、鄭瑞榮、李育瑞、林明義、田凱文、連富榮、鍾至賢、張逢文
等之指述，上訴人乙○○於第一審法院坦承妨害自由及指明上訴人丙○○控制工廠進
出門戶之供詞，共犯段經文、李金明、柳振曄、林鼎營、葉代強分別供承：上訴人甲
○○為暴動鬧監之帶頭者，乙○○持剪刀裝於大拴上作成刺刀，丙○○負責看門等語
，共犯劉志文證述：上訴人甲○○持利器毆擊之供詞，證人即國防部新店監獄戒護隊
少校副隊長游安伸、戒護一兵陳啟煜、陳志明、鍾至賢、戒護下士林明義、田凱文、
連富榮等分別證稱：上訴人甲○○係為首份子，引起本次暴動，並曾持木棍、鐵條毆
擊，上訴人乙○○負責看守戒護人員之證詞，戒護下士李育瑞指述：乙○○及丙○○
為暴動份子之證言，卷附張嘉明受傷之診斷證明書二紙、上訴人等行兇所用之木棍等
照片等證據資料，而為論斷，已敘述其所憑之證據及認定之理由。而以上訴人等否認
妨害自由之犯行及所為辯解，為飾卸之詞，並無足取，在理由內依憑調查所得證據詳
加指駁；並說明：檢察官對上訴人等傷害罪，雖漏引起訴法條，但起訴之犯罪事實，
已有記載，被害人張嘉明於偵查中復向檢察官提出告訴，原審自得加以審判。另檢察
官雖認上訴人等係犯刑法第一百三十六條第一項後段之聚眾強暴妨害公務罪嫌，惟以
刑法上所謂之聚眾，須以多數人有隨時可以增加之狀況者而言，本件受刑人之人數既
已確定，自應僅構成同法第一百三十五條第一項之罪，起訴法條應予變更之理由。從
形式上觀察，原判決並無違背法令之情形存在。上訴意旨置原判決所為明白論斷於不
顧，專憑其個人之意見，就原判決理由已經詳細說明之事項，及原審採證認事之職權
行使，漫事爭執，或泛言原判決有理由不備及應於審判期日調查之證據未予調查之違
誤，難認已符合首揭法定之第三審上訴要件。又查：（一）證據之取捨，為事實審法
院之職權。原判決已敘明據上開證據認定上訴人乙○○之自白、其與共犯李金明等之
供詞及證人李育瑞之證詞，均與事實相符，可資採取，並非僅以上訴人乙○○之自白
或共犯李金明等之供詞，資為不利上訴人等之唯一證據，且原判決既認定上訴人等被
訴毀損公物及放火未遂罪嫌部分未能成立，就共犯葉代強、李金明、劉志文、柳振曄
、林進益、張嘉明、連富榮有關究係何人點火之供述不一，未予究明，亦於全案情節
及原判決主旨不生影響，自無應於審判期日調查之證據未予調查之違誤，上訴意旨主
張原判決僅以上訴人乙○○之自白及共犯李金明之供述，採為不利其等之證據，並未
查明上訴人丙○○僅餘數月，即可假釋出獄，並無犯罪動機，而共犯葉代強、李金明
、劉志文、柳振曄、林進益有關究係何人點火之供述均有不一，原審未予調查，即遽
予判決，且證人李育瑞所稱上訴人丙○○為暴動份子，詞義空泛，原判決卻採為有罪
之依據，均有違誤等語，係就原審取捨證據之職權行使而為爭執，並非合法之第三審
上訴理由。（二）證人即戒護下士林明義、田凱文、連富榮、戒護一兵鍾至賢及戒護
二兵張逢文雖為國防部新店監獄執行職務之軍事警察，有服從命令之義務，惟依法亦
以協助偵查及發現真實為目的，果無其他客觀之積極證據足證彼等有故加誣陷之情形
，自不得以其立場與上訴人等相對立，遽認其所為證詞或所搜集之證物不得採為不利
上訴人等之證據。上訴意旨，徒憑己見，主張證人林明義、田凱文、鍾至賢、張逢文
及連富榮等在營服役，有高度服從性之壓力，所為證述，未必真實，且本件亦無現場
之搜證或監控之錄影帶，可供調查云云，仍係就原審取捨證據之職權行使而為爭執，
亦非正當之第三審上訴理由。（三）是否傳訊證人，審理事實之法院本有裁酌之職權
，原判決既認依憑上開證據，上訴人等應負之罪責，已臻明確，且證人李金明等於偵
查中已證述明確，原審未再傳訊證人游安伸、李金明、張逢文、田凱文、鍾至賢、連
富榮等為無益之調查，並無違誤可言，上訴人等自不得執此指摘，資為合法之第三審
上訴理由。其上訴均違背法律上之程式，應予駁回。
據上論結，應依刑事訴訟法第三百九十五條前段，判決如主文。
中      華      民      國    九十一    年      十      月      四      日
                              最高法院刑事第十庭
                                  審判長法官  林  增  福
                                        法官  邵  燕  玲
                                        法官  吳  昆  仁
                                        法官  陳  世  雄
                                        法官  惠  光  霞
      右正本證明與原本無異
                                              書  記  官
中      華      民      國    九十一    年      十      月     十一     日
